臺灣新北地方法院刑事判決
110年度金訴字第772號
公  訴  人  臺灣新北地方檢察署檢察官
被      告  張聖傑



上列被告因違反洗錢防制法等案件，經檢察官提起公訴（110年
度偵字第28930號、第28988號），於準備程序中就被訴事實為有
罪之陳述，本院裁定進行簡式審判程序，茲判決如下：
    主  文
張聖傑犯如附表一編號1至3「罪名及科刑」欄所示之罪，各處如
附表一編號1至3「罪名及科刑」欄所示之刑。應執行有期徒刑壹
年陸月。
未扣案之犯罪所得新臺幣參仟元沒收，如全部或一部不能沒收或
不宜執行沒收時，追徵其價額。
    事  實
一、張聖傑與綽號「頑皮豹」、「大牛」、「阿安」（真實姓名
    、年籍均不詳）及其所屬詐欺集團成員，共同意圖為自己不
    法之所有，基於3人以上詐欺取財及洗錢之犯意聯絡，同意
    依詐欺集團指示領取詐欺所得款項，擔任車手。嗣真實姓名
    年籍不詳之該詐欺集團所屬成員，於附表一各編號「詐欺方
    式」欄所示時間，以該欄所示之詐術，詐騙陳志賢、黃靖婷
    及邸鴻源等人（下稱陳志賢等人），致其等均陷於錯誤而依
    該詐騙集團成員指示，於附表一各編號「匯款時間、金額及
    匯入帳戶」欄所示時間，匯款如該欄所示之金額，至該欄所
    示之人頭帳戶。張聖傑再依指示在附表一各編號「提領地點
    」欄所示地點，於如附表一各編號「提領時間及金額」欄所
    示時間，提領各該欄所示現金轉交詐欺集團指示之成員收取
    ，以此方式掩飾、隱匿詐欺犯罪所得之本質與去向，並從中
    獲取提領金額2%之報酬。嗣經陳志賢等人發覺受騙，報警處
    理，經警循線查悉上情。
二、案經陳志賢、黃靖婷訴由新北市政府警察局三峽分局、三重
    分局報告臺灣新北地方檢察署檢察官偵查起訴。
    理  由
一、程序部分:
    查本案被告張聖傑所犯係死刑、無期徒刑、最輕本刑為3年
    以上有期徒刑以外之罪，其於準備程序中就前揭被訴事實為
    有罪之陳述，經本院告知簡式審判程序之旨，並聽取公訴人
    、被告之意見後，經裁定進行簡式審判程序審理，則本案證
    據之調查，依刑事訴訟法第273條之2規定，自不受同法第15
    9條第1項、第161條之2、第161條之3、第163條之1及第164
    條至第170條規定之限制，合先敘明。
二、認定事實所憑證據及理由:
    上揭事實，業據被告坦承不諱（見本院金訴卷第74頁），核
    與證人即搭載被告前往提款之林聖傑於警詢及偵訊時之證述
    、附表二證人即告訴人、被害人於警詢之證述大致相符，並
    有如附表二「證據名稱」欄所示非供述證據在卷可稽(見110
    年度偵字第28930號卷〈下稱偵卷一〉第10至13頁、第39頁正
    反面、附表二「證據出處」欄所示)，足認被告自白與事實
    相符，本件事證明確，被告犯行洵堪認定，應予依法論科。
三、論罪科刑：
  ㈠法律說明：
    按洗錢防制法之立法目的，依同法第1條規定，係在於防範
    及制止因特定犯罪所得之不法財物或財產上利益，藉由洗錢
    行為（例如經由各種金融機構或其他交易管道），使其形式
    上轉換成為合法來源，以掩飾或切斷其財產或財產上利益來
    源與犯罪之關聯性，而藉以逃避追訴、處罰。準此以觀，洗
    錢防制法洗錢罪之成立，除行為人在客觀上有掩飾或隱匿因
    特定犯罪所得財產或財產上利益之具體作為外，尚須行為人
    主觀上具有掩飾或隱匿其財產或利益來源與犯罪之關聯性，
    使其來源形式上合法化，以逃避國家追訴、處罰之犯罪意思
    ，始克相當。倘能證明人頭帳戶內之資金係前置之特定犯罪
    所得，即應逕以一般洗錢罪論處（最高法院108年台上字第2
    500號判決可資參照）。查被告既提領詐欺所得款項轉交詐
    欺集團指示之成員收取，足見被告所為自非僅係為詐欺共犯
    取得犯罪所得，而兼為掩飾或隱匿特定犯罪所得來源及去向
    之行為。
　㈡罪名:
　　核被告就附表一各編號所為均係犯刑法第339條之4第1項第2
    款之三人以上共同詐欺取財罪及洗錢防制法第2條第2款、同
    法第14條第1項之洗錢罪。
  ㈢共同正犯:
    按共同正犯因相互間利用他方之行為，以遂行其犯意之實現
    ，本於責任共同之原則，共同正犯應對所參與犯罪之全部事
    實負責，且共同正犯之意思聯絡，原不以數人間直接發生者
    為限，即有間接之聯絡者，亦包括在內（最高法院77年台上
    字第2135號判例、100年度台上字第692號、第599號判決意
    旨參照）。是被告與「頑皮豹」、「大牛」、「阿安」及其
    他詐欺集團成員等人就上開事實欄及附表一所載行為彼此分
    工，被告雖未實際與告訴人、被害人接觸而為詐騙，即便與
    詐欺集團其他成員間亦或互不相識，然其既知該詐欺集團內
    除自己外還有負責其他工作之成員，足認其係在合同意思範
    圍內，各自分擔犯罪行為之一部，並相互利用他人之行為，
    以達遂行犯罪之目的，彼此間與其他詐欺集團成員有犯意聯
    絡及行為分擔，應為共同正犯。
　㈣罪數：附表一編號1所示被告多次提領同一告訴人遭詐欺之不
    法款項後轉交詐欺集團成員，係被告基於同一收取詐欺款項
    之目的，於密切接近之時間收取同一告訴人遭詐欺之款項，
    侵害同一告訴人之財產法益，各行為之獨立性極為薄弱，依
    一般社會健全觀念，難以強行分開，在刑法評價上，對同一
    告訴人所為應視為數個舉動之接續施行，合為包括之一行為
    予以評價，應論以接續犯之一罪。被告於附表一各次犯行，
    均係以一行為同時觸犯上開詐欺、洗錢罪名，依刑法第55條
    前段為想像競合犯，皆應從一重即第339 條之4 第1 項第2 
    款三人以上共同犯詐欺取財罪論處。被告如附表一各編號所
    示行為，犯罪時間不同，且造成不同告訴人或被害人財產法
    益受損，犯意各別，行為互殊，應予分論併罰。
  ㈤量刑：
    爰以行為人之責任為基礎，審酌被告因做生意失敗，竟不思
    循合法途徑獲取金錢，因貪圖不法利益加入本案詐欺集團擔
    任車手工作，造成本案告訴人或被害人之財產損失，所為實
    值非難；併為審酌被告就其以迂迴層轉方式隱匿該詐欺之犯
    罪所得之所在、去向之一般洗錢之構成要件事實，於審理時
    坦白承認。又被告於本院審理時全部坦承犯行，且於本院調
    解程序已與告訴人黃靖婷調解成立，惟並未實際履行等情（
    見本院金訴卷第81、85頁），綜合考量其犯後態度，兼衡被
    告之前科素行、參與犯罪之分工程度、被害人所受損害，及
    被告自陳之學經歷、工作及家庭經濟狀況（見本院金訴卷第
    76頁）等一切情狀，量處如主文所示之刑。
　㈥定執行刑：
　　基於罪刑相當原則，在多數犯罪定其應執行刑之情形，應有
    責任遞減原則之適用，而此處的責任遞減是重在對犯罪人本
    身及所犯各罪的情狀綜合審酌定其應執行刑，不能忽略深究
    個案情節，並以整體觀察受刑人於該等時間所以為此等犯罪
    的犯罪脈絡及犯罪人格歷程，藉此定其應執行刑之機會調節
    ，重新自整體考量行為人依其犯數罪間所反映的人格特性，
    並實現刑罰經濟的功能，尤其是應報與預防間的調和，酌定
    合適的應執行刑，使受刑人所犯各罪不致過度評價。考量被
    告各別犯行本質上具有反覆、繼續的性質，且本案犯行均發
    生於000年0月0日同一日，各罪性質上都是侵害他人的財產
    法益，責任非難重複性較高，應該酌定比較低的應執行刑，
    避免過度執行刑罰。而且考慮刑罰邊際效益會隨著刑期增加
    而遞減，受刑罰者所生痛苦程度則會隨著刑期增加而遞增，
    爰依照被告所涉犯罪整體所侵害之法益規模、行為彼此間的
    獨立性及時間間隔，定其等應執行之刑如主文所示。
四、沒收部分：
    查被告因本案犯行可獲得提領款項2%作為報酬乙節，業經其
    供承在卷（見本院金訴卷第65頁）。又附表一「提領時間及
    金額」欄合計共15萬元，故被告於本案實際領有3000元之報
    酬（計算式：15萬元×2%＝3000元），屬其未扣案之犯罪所得
    ，應依刑法第38條之1第1項、第3項規定予以沒收，並於全
    部或一部不能沒收或不宜執行沒收時，追徵其價額。
據上論斷，應依刑事訴訟法第273 條之1 第1 項、第299 條第1 
項前段，判決如主文。
本案經檢察官王江濱提起公訴，檢察官簡志祥到庭執行公訴。
中　　華　　民　　國　　111 　年　　1 　　月　　26　　日
                  刑事第十四庭  法　官　梁家贏
上列正本證明與原本無異。
如不服本判決，應於判決送達後20日內敘明上訴理由，向本院提
出上訴狀 (應附繕本) ，上訴於臺灣高等法院。其未敘述上訴理
由者，應於上訴期間屆滿後20日內向本院補提理由書「切勿逕送
上級法院」。
                                書記官　巫茂榮　　　　　
中　　華　　民　　國　　111 　年　　2 　　月　　7 　　日

附表一：
編號 告訴人/被害人 詐欺方式 匯款時間、金額及匯入帳戶 (新臺幣) 提領地點 提領時間及金額 罪名及科刑 1 陳志賢（提出告訴） 不詳之詐騙集團成員於110年4月1日18時31分許向陳志賢佯稱因販賣精品積木之服務人員誤將其所留資料升級為VIP，須取消自動扣款云云，致陳志賢陷於錯誤，遂依指示匯款至右揭帳戶。 分別於： 1.110年4月2日16時58分匯款4萬9985元； 2.110年4月2日17時2分匯款3萬8279元至李宜芳中華郵政帳號000-00000000000000號帳戶(下稱李宜芳郵局帳戶) 新北市○○區○○路000號  110年4月2日17時7分、同日17時8分、同日17時9分各提領2萬元，共提領6萬元 張聖傑犯三人以上共同詐欺取財罪，處有期徒刑壹年參月。     新北市○○區○○路0○0號 110年4月2日17時13分提領2萬元      新北市○○區○○路000號1樓 110年4月2日17時14分提領8000元  2 黃靖婷（提出告訴） 不詳之詐騙集團成員於110年4月2日20時31分許向黃靖婷佯稱網路店家誤將其升級為高級會員，須取消轉帳功能云云，致黃靖婷陷於錯誤，遂依指示匯款至右揭帳戶。 110年4月2日21時20分匯款4萬9985元至陳佳鈺中華郵政帳號000-00000000000000號帳戶（下稱陳佳鈺郵局帳戶） 新北市○○區○○街000號三重中正路郵局 110年4月2日21時24分提領5萬元 張聖傑犯三人以上共同詐欺取財罪，處有期徒刑壹年貳月。 3 邸鴻源（未提告訴） 不詳之詐騙集團成員於110年4月2日21時許向邸鴻源佯稱因網路店家誤將其設為高級會員，須解除扣款設定云云，致邸鴻源陷於錯誤，遂依指示匯款至右揭帳戶。 110年4月2日21時37分匯款1萬2015元至陳佳鈺郵局帳戶 新北市○○區○○街000號之2三重區農會 110年4月2日21時43分提領1萬2000元 張聖傑犯三人以上共同詐欺取財罪，處有期徒刑壹年壹月。 共提領15萬元。 (起訴書於附表2提領金額欄尾數5元部分，皆係手續費，非被告提領之款項，核屬誤載，均應予更正)       
附表二：
對應犯罪事實 證據名稱 證據出處 附表一編號1 （告訴人陳志賢） 陳志賢之警詢筆錄 見偵卷一第14頁反面至第16頁  李宜芳郵局帳戶歷史交易明細 見偵卷一第24頁  陳志賢提供之存摺封面及內頁影本 見偵卷一第21頁  新北市政府警察局三峽分局ATM熱點提領詐欺案提款影像擷圖 見偵卷一第7頁至第7頁反面、第22頁  110年4月2日監視器畫面擷圖 見偵卷一第25頁反面 附表一編號2 （告訴人黃靖婷） 黃靖婷之警詢筆錄 見110年度偵字第28988號卷(下稱偵卷二)第6頁至第6頁反面  陳佳鈺郵局帳戶歷史交易明細 見偵卷二第25頁  黃靖婷提供之FB、通話紀錄及匯款交易明細擷圖 見偵卷二第13頁至第13頁反面  110年4月2日提領監視器畫面擷圖 見偵卷二第12頁、第57頁 附表一編號3 （被害人邸鴻源） 邸鴻源之警詢筆錄 見偵卷二第26頁至第27頁反面  陳佳鈺郵局帳戶歷史交易明細 見偵卷二第25頁  邸鴻源提供之匯款交易明細擷圖 見偵卷二第31頁  110年4月2日提領監視器畫面擷圖 見偵卷二第11頁、第56頁 
附錄論罪法條：
中華民國刑法第339 條之4 ：
犯第339條詐欺罪而有下列情形之一者，處1年以上7年以下有期
徒刑，得併科1百萬元以下罰金：
一、冒用政府機關或公務員名義犯之。
二、三人以上共同犯之。
三、以廣播電視、電子通訊、網際網路或其他媒體等傳播工具，
    對公眾散布而犯之。
前項之未遂犯罰之。
洗錢防制法第2條：
本法所稱洗錢，指下列行為：
一、意圖掩飾或隱匿特定犯罪所得來源，或使他人逃避刑事追訴
    ，而移轉或變更特定犯罪所得。
二、掩飾或隱匿特定犯罪所得之本質、來源、去向、所在、所有
    權、處分權或其他權益者。
三、收受、持有或使用他人之特定犯罪所得。
洗錢防制法第14條：
有第二條各款所列洗錢行為者，處7年以下有期徒刑，併科新臺
幣5百萬元以下罰金。前項之未遂犯罰之。
前二項情形，不得科以超過其特定犯罪所定最重本刑之刑。